【裁判字號】    88,重訴,2693
【裁判日期】    890529
【裁判案由】    清償債務
【裁判全文】
臺灣臺北地方法院民事判決  八十八年度重訴字第二六九三號
    原      告    臺灣中小企業銀行股份有限公司
    法定代理人    乙○○
    訴訟代理人    甲○○
    被      告    慧璿企業有限公司
                              設臺北縣新莊市五股工業區○○○路六十號
    兼法定代理人  丙○○      .
                              .
    被      告    丁○○      .
右當事人間請求清償債務事件，本院判決如左：
    主      文
被告應連帶給付原告新臺幣壹仟伍佰萬元、美金肆拾壹萬零柒佰零壹元肆角貳分，及
如附表所示之利息、違約金，美金部分並得按給付時原告銀行牌告之外匯美金即期賣
出匯率折算新臺幣給付之。
被告應連帶給付原告新臺幣肆拾貳萬零伍佰貳拾元及美金萬肆仟捌佰陸拾伍元角
柒分。
訴訟費用由被告連帶負擔。
本判決第一項、第二項於原告以新臺幣玖佰柒拾貳萬元或同面額之中華民國中央政府
建設公債之債票供擔保後，得假執行。
    事      實
甲、原告方面：
一、聲明：如主文第一、二項所示，並陳明願供擔保，請准宣告假執行。
二、陳述：
  (一)緣被告慧璿企業有限公司( 下稱：慧璿公司 )邀同其餘被告丙○○、丁○○為
      連帶保證人，先後於民國八十五年七月十二日、八十六年八月十二日與原告簽
      訂週轉金貸款契約各乙紙，約定在新臺幣( 下同 )一千五百萬元之額度內循環
      借款，契約期間先後自八十五年七月十二日起至八十六年七月十二日止，及自
      八十六年八月十二日起至八十七年八月十二日止，每筆借款期限最長不得超過
      六個月，借款利息按短期放款年率計算，並隨原告基本放款利率調整，自調整
      日起改按原告新通告基本放款利率加年利率百分之零點五後計付，各筆借款到
      期或視為全部到期未能清償時，除須支付遲延利息外，並須按借款總餘額，自
      應償還日起，逾期六個月以內部分照約定利率百分之十，逾期超過六個月部分
      照約定利率百分之二十加付違約金，嗣被告慧璿公司乃自八十六年二月十五日
      起，依上開週轉金貸款契約，陸續向原告借款四筆，金額共計為一千五百萬元
      。另被告慧璿公司復於八十五年五月十五日邀同其餘被告丙○○、丁○○與原
      告簽訂遠期信用狀進口物資融資契約乙紙，約定在美金七十萬元之額度內委請
      原告開發遠期信用狀進口物資及對進口案提供融資，契約期間自八十五年三月
      十八日起至八十六年三月十八日止，每筆遠期信用狀項下之融資款項之期限，
      自原告國外代理銀行付款之日起算最長不得超過一百八十日，並應於每筆遠期
      信用狀項下款項到期時立即清償本息，到期不履行時，除按還款當日原告牌告
      外幣貸款利率計算遲延利息外，逾期六個月以內，另按遲延利息百分之十，逾
      期超過六個月，按遲延利息百分之二十加付違約金，並願按還款當日原告外匯
      牌告賣出匯率折算新臺幣或以外匯清償，嗣被告慧璿公司則自八十六年三月二
      十二日起，依上開進口物資融資契約，陸續向原告提出開發信用狀申請書共五
      紙，經原告開發遠期信用狀五筆，金額共計為美金四十一萬零七百零一元四角
      二分，且經原告國外代理銀行如期墊款，惟被告慧璿公司於八十六年四月二十
      一日起陸續發生遲延繳納之情事，經原告催繳，被告仍無力全數清償，乃經雙
      方協議，同意將至八十七年七月二十六日止積欠之利息、違約金計新臺幣四十
      二萬零五百二十元及美金三萬四千八百六十五元三角七分，於八十八年七月二
      十六日全數清償，餘均依原契約內容辦理，詎被告就臺幣借款自八十八年六月
      十五日起、美金自八十八年五月二十六日起復未能依約按期繳納，迭經催討無
      效，尚積欠原告一千五百萬元、美金四十一萬零七百零一元四角二分，及如附
      表所示之利息、違約金，暨協議暫緩清償之利息、違約金四十二萬零五百二十
      元及美金三萬四千八百六十五元三角七分未償，爰依消費借貸及連帶保證之法
      律關係，請求被告連帶給付如附表所示本金及利息、違約金。
  (二)對被告丁○○抗辯之陳述：
      本件被告丁○○於進口物資融資契約及週轉金貸款契約所蓋用之印章既經原告
      核對係其印鑑章無誤，且為被告丁○○所不否認，嗣被告丁○○復在契據條款
      變更契約上親自簽名，則原告既有如實辦理對保手續，自得依連帶保證之法律
      關係，請求被告丁○○連帶給付如附表所示本金及利息、違約金。
三、證據：提出授信約定書影本三紙、週轉金貸款契約影本二紙、進口物資融資契約
    影本乙紙、借據影本四紙、開發信用狀申請書影本五紙、契據條款變更契約影本
    二紙為證。
乙、被告方面：
    本件被告均未於最後言詞辯論期日到場，惟據被告丁○○前到庭之陳述略稱：
一、聲明：駁回原告之訴。
二、陳述：其確有於八十年間擔任被告慧璿公司之保證人，惟並未在上開週轉金貸款
    契約、進口物資融資契約上簽名，而原告係至八十七年間慧璿公司遲繳利息後，
    始通知其欠款情事，則原告自八十年間至八十七年間既未曾找其對保，顯然違法
    ，嗣原告於八十七年七月二十六日係以查封其房地為由，要脅其簽立契據條款變
    更契約，況原告應先找主債務人清償不足後，始可找其求償。
    理      由
甲、程序方面：
    本件被告，未於最後言詞辯論期日到場，核無民事訴訟法第三百八十六條各款所
    列情形，爰依原告之聲請，由其一造辯論而為判決。
乙、得心證之理由：
一、本件原告主張被告慧璿公司邀同其餘被告丙○○、丁○○為連帶保證人，先後於
    八十五年七月十二日、八十六年八月十二日與原告簽訂週轉金貸款契約各乙紙，
    約定在一千五百萬元之額度內循環借款，契約期間先後自八十五年七月十二日起
    至八十六年七月十二日止，及自八十六年八月十二日起至八十七年八月十二日止
    ，每筆借款期限最長不得超過六個月，借款利息按短期放款年率計算，並隨原告
    基本放款利率調整，自調整日起改按原告新通告基本放款利率加年利率百分之零
    點五後計付，各筆借款到期或視為全部到期未能清償時，除須支付遲延利息外，
    並須按借款總餘額，自應償還日起，逾期六個月以內部分照約定利率百分之十，
    逾期超過六個月部分照約定利率百分之二十加付違約金，嗣被告慧璿公司乃自八
    十六年二月十五日起，依上開週轉金貸款契約，陸續向原告借款四筆，金額共計
    為一千五百萬元。另被告慧璿公司復於八十五年五月十五日邀同其餘被告丙○○
    、丁○○與原告簽訂遠期信用狀進口物資融資契約乙紙，約定在美金七十萬元之
    額度內委請原告開發遠期信用狀進口物資及對進口案提供融資，契約期間自八十
    五年三月十八日起至八十六年三月十八日止，每筆遠期信用狀項下之融資款項之
    期限，自原告國外代理銀行付款之日起算最長不得超過一百八十日，並應於每筆
    遠期信用狀項下款項到期時立即清償本息，到期不履行時，除按還款當日原告牌
    告外幣貸款利率計算遲延利息外，逾期六個月以內，另按遲延利息百分之十，逾
    期超過六個月，按遲延利息百分之二十加付違約金，並願按還款當日原告外匯牌
    告賣出匯率折算新臺幣或以外匯清償，嗣被告慧璿公司則自八十六年三月二十二
    日起，依上開進口物資融資契約，陸續向原告提出開發信用狀申請書共五紙，經
    原告開發遠期信用狀五筆，金額共計為美金四十一萬零七百零一元四角二分，且
    經原告國外代理銀行如期墊款，惟被告慧璿公司於八十六年四月二十一日起陸續
    發生遲延繳納之情事，經原告催繳，被告仍無力全數清償，乃經雙方協議，同意
    將至八十七年七月二十六日止積欠之利息、違約金計新臺幣四十二萬零五百二十
    元及美金三萬四千八百六十五元三角七分，於八十八年七月二十六日全數清償，
    餘均依原契約內容辦理，詎被告就臺幣借款自八十八年六月十五日起、美金自八
    十八年五月二十六日起復未能依約按期繳納，迭經催討無效，尚積欠原告一千五
    百萬元、美金四十一萬零七百零一元四角二分，及如附表所示之利息、違約金，
    暨協議暫緩清償之利息、違約金四十二萬零五百二十元及美金三萬四千八百六十
    五元三角七分未償等事實，業據提出授信約定書影本三紙、週轉金貸款契約影本
    二紙、進口物資融資契約影本乙紙、借據影本四紙、開發信用狀申請書影本五紙
    、契據條款變更契約影本二紙為證，並據被告丁○○自認確有於授信約定書及契
    約條款變更契約書親自簽名，及週轉金貸款契約、進口物資融資契約上蓋用之印
    文為真正，且被告慧璿公司、丙○○未到庭陳述，復未提出書狀答辯以供本院斟
    酌，則原告主張之事實，自堪信為真實。雖被告丁○○辯稱：其並未在上開週轉
    金貸款契約、進口物資融資契約上簽名，且原告未踐行對保手續，系爭契約書自
    屬違法云云，惟為原告否認其未踐行對保手續，且被告丁○○既自認其確有於八
    十年間擔任被告慧璿公司之保證人，並於八十二年四月二十三日與原告間就雙方
    債務往來簽立授信約定書，則原告依被告丁○○親所簽立之授信約定書上蓋用之
    印章核對上開週轉金貸款契約、進口物資融資契約印文既屬相符，主張被告丁○
    ○應就本件借款負連帶保證責任，要非無據，況被告慧璿公司嗣於八十六年四月
    二十一日起無力繳納本件借款後，經原告與被告丁○○等協議，同意被告慧璿公
    司依據上開週轉金貸款契約所借本金餘額一千五百萬元，借款期限延至八十八年
    七月二十六日，並自八十七年八月起按月就借款餘額繳納利息，本金到期一次清
    償，且截至八十七年七月二十六日止積欠之利息、違約金計四十二萬零五百二十
    元，於八十八年七月二十六日全數清償，而被告慧璿公司依據上開進口物資融資
    契約所欠美金共計美金四十一萬零七百零一元四角二分墊款期限延至八十八年七
    月二十六日，並自八十七年七月二十七日起按月就外幣墊款餘額繳納利息，本金
    到期一次清償，且截至八十七年七月二十六日止積欠之利息、違約金計美金三萬
    四千八百六十五元三角七分，於八十八年七月二十六日全數清償等事實，既經原
    告提出契據條款變更契約二紙為據，且為被告丁○○所不爭執，足認被告丁○○
    應知悉其確為被告慧璿公司本件借款債務之連帶保證人甚明，至被告丁○○所稱
    其於契據條款變更契約上之簽名係受原告以查封其房地要脅，違反一般常情，且
    被告丁○○並未舉證以實其說，參諸上開契約書亦已載明：「立約人( 即被告慧
    璿公司 )或連帶保證人( 即被告丙○○、丁○○ )對被貴行假扣押之財產，不得
    因本契約書之訂定，而請求撤銷假扣押，應俟全案還清後使得撤銷。」等事項，
    則被告丁○○於簽立上開契據條款變更契約書時既知悉其財產不得請求原告撤銷
    假扣押查封，則其主張受原告要脅始簽立上開契約情事，自難採信。末按保證人
    拋棄對於債權人未就主債務人之財產強制執行而無效果前，對於債權人拒絕清償
    之權利者，不得再行主張上開權利，此為民法第七百四十六條第一款明文規定，
    則被告丁○○既自認其有於授信約定書上親自簽名，則依該授信約定書既載明：
    「立約人所保證之債務，如主債務人未依約履行，立約人當即負責，立即如數付
    清並同意下列事項：(1)貴行毋須先就擔保物受償，得逕向立約人求償。(2)如貴行
    拋棄擔保物權之全部或一部，或同意更換擔保物，或允許主債務人延期清償、或
    分期清償，均毋須再徵求立約人之同意，立約人仍負全部債務之保證責任。．．
    ．」乙節，足見被告丁○○與原告間顯有特別約定主債務人屆期不履行，由保證
    人如數償還之事實，是被告丁○○既已拋棄其可行使之先訴抗辯權，顯無更為主
    張該權利之理，猶難執此作為免除其保證責任之理由。綜上，應認兩造間有借貸
    及連帶保證本件借款之意思表示合致，且原告亦已交付借貸款項，嗣被告於每筆
    借款到期日後既未清償借款，從而，原告依消費借貸及連帶保證之法律關係，請
    求被告連帶給付本件借貸尚積欠之本金一千五百萬元、美金四十一萬零七百零一
    元四角二分，及如附表所示之利息、違約金，暨協議暫緩清償之利息、違約金四
    十二萬零五百二十元及美金三萬四千八百六十五元三角七分，為有理由，應予准
    許，又依兩造簽訂之遠期信用狀進口物資融資契約第九條約定，依本契約由原告
    銀行融資之外幣款項、利息、遲延利息、違約金及有關費用等，立約人願按還款
    當日原告銀行外匯牌告賣出匯率折算新臺幣或以外匯清償，故原告請求就美金部
    分於給付時折算新臺幣給付，即無不合。
二、假執行之宣告：
    本判決第一項、第二項，原告陳明願供擔保，請求宣告假執行，經核並無不合，
    茲酌定相當之擔保金額，予以准許。
三、本件原告之訴為有理由，依民事訴訟法第三百八十五條第一項前段、第八十五條
    第二項、第三百九十條第二項，判決如主文。
中      華      民      國    八十九    年      五      月    二十九    日
                                   民事第二庭法      官  王佳惠
右正本證明與原本無異
如不服本判決應於送達後二十日內向本院提出上訴狀
中      華      民      國    八十九    年      五      月    三十一    日
                                             書  記  官  林碧華


司法院資訊處製作；財團法人民間司法改革基金會備份。
